臺灣高等法院刑事判決
108年度上訴字第3373號
上  訴  人  臺灣臺北地方檢察署檢察官
上  訴  人  
即  被  告  陳學良




選任辯護人  陳明欽律師
            王秋滿律師
上列上訴人等因被告偽造文書等案件，不服臺灣臺北地方法院10
7年度訴緝字第48號，中華民國108年7月25日第一審判決（起訴
案號：臺灣臺北地方檢察署104年度調偵字第1246號；移送併辦
案號：同署104年度偵續字第276號），提起上訴，本院判決如下
：
    主  文
上訴駁回。
    事實及理由
一、本案經本院審理結果，認原審以上訴人即被告陳學良係犯行
    使偽造私文書罪（2罪）、行使偽造準私文書罪，分別判處
    如原判決附表（下稱附表）三所示之刑，並就附表三編號二
    、三所處之刑（即得易科罰金之罪部分），定應執行有期徒
    刑3月，如易科罰金，以新臺幣（下同）1千元折算1日，併
    諭知附表一編號一、三所示偽造之印文及署押均沒收，未扣
    案之犯罪所得100萬元沒收，於全部或一部不能沒收或不宜
    執行沒收時，追徵其價額。其認事用法及量刑均無不當，應
    予維持，本判決除證據部分補充：「被告於本院審理時之自
    白」（見本院卷第245、255頁），並引用原審判決書記載之
    事實、證據及理由（如附件）。
二、被告上訴意旨略以：被告已坦承犯行、自白認罪，原審判刑
    過重，請求從輕量刑云云；檢察官循告訴人狀請上訴意旨則
    略以：被告犯後態度不佳，造成告訴人身心煎熬及財產損失
    ，原審忽略本案犯罪之罪質程度，而使罪刑不相當，原審量
    刑實屬過輕云云。
三、經查：
  ㈠關於量刑輕重，屬為裁判之事實審法院得依職權自由裁量之
    事項，苟其量刑已以行為人之責任為基礎，並斟酌刑法第57
    條各款所列情狀，在法定刑度內，酌量科刑，如無偏執一端
    ，致明顯失出失入情形，上級審法院即不得單就量刑部分遽
    指為不當或違法。本件原審量刑時業已審酌：「被告正值青
    壯，竟不思以正途賺取金錢，詐取告訴人楊嘉玲100萬元，
    致受損失不貲，且偽造（準）私文書以行使，所為亦屬非是
    ，兼衡其犯後否認犯行，復未與被害人達成和解之犯罪後態
    度，並其自陳曾從事建築業、股票投資之生活狀況（見原審
    訴緝卷第185頁）及其犯罪之動機、手段、智識程度及素行
    等一切情狀」，係以行為人責任為基礎，斟酌刑法第57條各
    款事由，而為刑之量定，既未濫用自由裁量之權限，亦無逾
    越職權或違反比例原則、罪刑均衡原則，自難認有何違法或
    不當。再者，被告於民國109年2月27日本院審理程序時固終
    能坦承全部犯行（見本院卷第245、255頁），且當庭陳稱：
    伊會於同年3月中、下旬左右，先對告訴人張良鎮還款100萬
    元云云（見本院卷第257頁），然查，告訴人張良鎮於同年3
    月20日向本院具狀表示並未收到被告任何還款，有告訴人刑
    事陳報狀在卷可稽，且被告迄今（109年3月26日）亦未向本
    院陳報有無還款之事實及憑證，可見被告辯稱其會籌錢賠償
    告訴人云云，顯係圖改判輕刑之說詞，難認有何還款之真意
    ，是被告執此請求從輕量刑，自不足採。至檢察官上訴意旨
    所指被告犯後態度及告訴人所受損害等節，已據原審斟酌說
    明如上，亦難認有何未當之處。
  ㈡又數罪併罰之定應執行之刑，係出於刑罰經濟與責罰相當之
    考量，為一種特別的量刑過程，相較於刑法第57條所定科刑
    時應審酌之事項係對一般犯罪行為之裁量，為定應執行刑之
    宣告，乃對犯罪行為人本身及所犯各罪之總檢視，除應考量
    行為人所犯數罪反應出之人格特性，並應權衡審酌行為人之
    責任與整體刑法目的及相關刑事政策，在量刑權之法律拘束
    性原則下，依刑法第51條第5款之規定，採限制加重原則，
    以宣告各刑中之最長期為下限，各刑合併之刑期為上限，但
    最長不得逾30年（按修正前最長不得逾20年），資為量刑自
    由裁量權之外部界限，並應受法秩序理念規範之比例原則、
    平等原則、責罰相當原則、重複評價禁止原則等自由裁量權
    之內部抽象價值要求界限之支配，以使輕重得宜，罰當其責
    ，俾符合法律授與裁量權之目的，以區別數罪併罰與單純數
    罪之不同，兼顧刑罰衡平原則。是個案之裁量判斷，除非有
    全然喪失權衡意義或其裁量行使顯然有違比例、平等諸原則
    之裁量權濫用情形，即不得任意指其為違法（最高法院100
    年度台抗字第440號裁定要旨參照）。查本件被告所犯行使
    偽造私文書及行使偽造準私文書共3罪，經原審分別量處有
    期徒刑8月、2月、2月，已如上述，其中得易科罰金之罪部
    分，最長期為有期徒刑2月，2罪宣告刑總和為有期徒刑4月
    ，是原審於此範圍內，酌定應執行刑為有期徒刑3月，並無
    逾越上開外部界限與內部界限，屬法院裁量職權之適法行使
    ，並無量刑過重或過輕之情形，亦無違反比例原則、公平正
    義原則、法律秩序之理念及法律之規範目的等內部性界限。
  ㈢綜上所述，本件被告猶執前詞提起上訴請求從輕量刑及檢察
    官上訴意旨認原審量刑過輕等語，均無理由，應予駁回。
據上論斷，應依刑事訴訟法第368條、第373條，判決如主文。
本案經檢察官王珮儒提起公訴，檢察官郭昭吟提起上訴，檢察官
董怡臻到庭執行職務。
中　　華　　民　　國　　109 　年　　3 　　月　　31　　日
                  刑事第二十三庭審判長法　官  李釱任
                                      法　官  連育群
                                      法　官  崔玲琦
以上正本證明與原本無異。
如不服本判決，應於收受送達後20日內向本院提出上訴書狀，其
未敘述上訴之理由者並得於提起上訴後20日內向本院補提理由書
（均須按他造當事人之人數附繕本）「切勿逕送上級法院」。
                                      書記官  李政庭
中　　華　　民　　國　　109 　年　　3 　　月　　31　　日
                  
附錄：本案論罪科刑法條全文
103年6月18日修正前之中華民國刑法第339 條（普通詐欺罪）
意圖為自己或第三人不法之所有，以詐術使人將本人或第三人之
物交付者，處5年以下有期徒刑、拘役或科或併科1千元以下罰金
。
以前項方法得財產上不法之利益或使第三人得之者，亦同。
前二項之未遂犯罰之。

中華民國刑法第216條（行使偽造變造或登載不實之文書罪）
行使第210條至第215條之文書者，依偽造、變造文書或登載不實
事項或使登載不實事項之規定處斷。

中華民國刑法第210條（偽造變造私文書罪）
偽造、變造私文書，足以生損害於公眾或他人者，處5年以下有
期徒刑。

中華民國刑法第220條（準文書）
在紙上或物品上之文字、符號、圖畫、照像，依習慣或特約，足
以為表示其用意之證明者，關於本章及本章以外各罪，以文書論
。
錄音、錄影或電磁紀錄，藉機器或電腦之處理所顯示之聲音、影
像或符號，足以為表示其用意之證明者，亦同。